【裁判字號】    90,抗,382
【裁判日期】    900629
【裁判案由】    聲請裁定科處罰鍰
【裁判全文】
臺灣高等法院臺中分院刑事裁定                        九十年度抗字第三八二號
    抗  告  人
    即聲請  人  國防部中部地方軍事法院檢察署檢察官
右抗告人因聲請對證人裁處罰鍰案件，不服臺灣台中地方法院中華民國八十九年十一
月六日裁定（八十九年度聲字第四七八五號)，提起抗告，本院裁定如左：
      主  文
抗告駁回。
      理  由
一、本件抗告意旨略以：證人係在訴訟上陳述其見聞事實之第三人，此項見聞事實為
    發見真實之重要根據，且有不可代替性，除法律有特別規定外，不問何人於訴訟
    程序上，均有作證之義務，而證人經合法傳喚無正當理由不到庭者，得科以新台
    幣一萬五千元以下之罰鍰，並得拘提之，再傳不者，亦同，軍事審判法第一百二
    十條第一項定有明文，顯見此項科證人罰鍰之處分為秩序罰，除目的在督促不到
    庭證人能依庭訊時日到場外，亦係對違背公法上義務者之一種處罰行為，且此種
    違背到場義務之處罰，是可分別結算依次論罰，並得同時實施拘提程序強制違背
    義務者到場，此觀諸條文中之「並得拘提之，再傳不到者，亦同」之語意即可明
    瞭，並非違背到場義務之證人，事後到庭即可免除其前犯應受科罰之處分，至若
    證人於事後再傳時到庭應訊，亦僅得作為前次違背到場義務科罰時裁量罰鍰額度
    之審酌情狀，且「有無受科罰之必要與聲請科罰有無理由」係屬二事，本件原裁
    定既認證人甲○○經本署合法傳喚無故不到庭，即應認為聲請有理由而審酌其違
    背情狀適度科罰，然該裁定卻以證人吳員業於再傳到庭，則強制證人到場作證之
    目的已不存在，以不合法為由而駁回科罰之聲請，顯然倒果為因，有裁定不適用
    法則之違誤等語。
二、按證人經合法傳喚，無正當理由不到庭者，得科以新台幣一萬五千元以下之罰鍰
    ，並得拘提之，再傳不到者，亦同。前項科罰鍰之處分，現役軍人由軍事法院裁
    定之，非現役軍人送法院裁定之。軍事審判法第一百二十條第一項、第二項定有
    明文，此係因證人之證述為發現真實之重要憑據且具有不可代替性，依上開規定
    ，科罰與否法院本有審酌之權，非一經聲請即須科罰。苟證人經傳喚無正當理由
    不到庭，軍事檢察官固可依法聲請法院裁處罰鍰或逕行拘提，然若證人於再次傳
    喚業已到庭作證，則其業已履行作證義務，軍事檢察官再以其之前無正當理由不
    到庭為由聲請法院裁定科處罰鍰，法院以無再科罰鍰之必要為由駁回聲請，既未
    逾越法律規定之權限，自屬合法。
三、經查，本件原裁定以若證人在法院為科處罰鍰裁定或命為拘提前，業已到場作證
    ，足達發見真實之目的，則並無在證人到場後，再科處罰鍰或命為拘提之必要，
    認聲請人雖以八十九年十月六日（八九）法中字第三一八五函台中市警察局交通
    隊送達八十九年十月十七日傳票予甲○○，並由台中市警察局交通隊於同年月十
    三日將傳票交付予甲○○本人，屆期甲○○並未到庭作證，嗣經聲請人再次傳喚
    甲○○於八十九年十月三十日出庭作證，屆期甲○○業已到庭作證，並經聲請人
    訊問完畢，此有該署刑事案件偵查單紙、書函、點名單、查復單、公務電話紀錄
    、傳票回證、證人結文、偵查筆錄在卷可稽，證人甲○○既已到庭作證，並經檢
    察官訊問完畢，則強制證人到場作證之目的已然不存在，認聲請人於證人到庭作
    證後，始聲請對證人科處罰鍰，而予駁回，雖非以上述理由為據，然原裁定駁回
    聲請既係其職權之行使，亦無悖法之處，聲請人抗告核無理由，應予駁回。
四、據上論斷，應依刑事訴訟法第四百十二條，裁定如主文。
中      華      民      國      九十       年     六     月   二十九    日
                                臺灣高等法院臺中分院刑事第九庭
                                      審判長法  官  陳  筱  珮
                                            法  官  古  金  男
                                            法  官  康  應  龍
右正本證明與原本無異。
不得再抗告。
                                            書記官  黃  薰  慧
中      華      民      國      九十       年     七     月     二      日
                                                                        Ｒ


司法院資訊處製作；財團法人民間司法改革基金會備份。
